【裁判字號】    91,重訴,53
【裁判日期】    920411
【裁判案由】    毒品危害防制條例
【裁判全文】
臺灣高雄地方法院刑事判決                          九十一年度重訴字第五三號
    公  訴  人  臺灣高雄地方法院檢察署檢察官
    被      告  甲○○
    選任辯護人  劉新安律師
右列被告因毒品危害防制條例案件，經檢察官提起公訴（九十一年度偵字第六九一號
），本院判決如左：
    主  文
甲○○共同販賣毒品，未遂，處有期徒刑柒年拾月，褫奪公權伍年。並免有期徒刑柒
年拾月之執行。
海洛因毒品（柒佰零陸點壹公克，純度為佰分之玖拾壹）沒收銷燬之。
    事  實
一、甲○○於民國五十八年十一月三十一日出生在台中市，其父黃子欽具有中華民國
    國籍，依國籍法第二條第一項第一款之規定，甲○○為中華民國國民，嗣其雖隨
    父母移居美國，惟仍具有中華民國國籍。甲○○明知海洛因係毒品，不得持有及
    販賣，竟因貪圖美金（下同）三千元之佣金，與Ｗｉｌｌｉａｍ  Ｃｈａｕ之成
    年男子，共同基於販賣海洛因牟利之犯意聯絡，由甲○○負責覓得買主，Ｗｉｌ
    ｌｉａｍ  Ｃｈａｕ則提供海洛因之方式，圖謀賺取暴利。渠等謀議既定，甲○
    ○遂事前與美國海關局（Ｕｎｉｔｅｄ  Ｓｔａｔｅｓ  Ｃｕｓｔｏｍｓ  Ｓｅ
    ｒｖｉｃｅ）喬裝之偵查員約定，欲以八萬元之代價出售重達七百零六點一公克
    之海洛因毒品予該名喬裝之偵查員，甲○○遂於八十二年九月十五日邀同Ｗｉｌ
    ｌｉａｍ  Ｃｈａｕ，攜帶約定數量之海洛因毒品，前往美國新澤西州Ｎｏｒｔ
    ｈ  Ｂｅｒｇｅｎ與喬裝之偵查員交易毒品時，當場為警查獲，並於附近餐廳逮
    捕Ｗｉｌｌｉａｍ  Ｃｈａｕ及起獲海洛因毒品七百零六點一公克。甲○○於八
    十二年九月十五日被逮捕羈押後，經美國聯邦新澤西州地方法院判處有期徒刑一
    ○八月，嗣執行至九十年八月二十二日即有期徒刑九十五月又八日後，被美國驅
    逐出境遣返台灣。
二、案經法務部調查局臺中市調查站移請臺灣臺中地方法院檢察署檢察官簽請臺灣高
    等法院檢察署令轉臺灣高雄地方法院檢察署檢察官偵查起訴。
    理  由
一、右揭事實，訊據被告甲○○均坦承不諱，並有美國聯邦新澤西州地方法院起訴書
    、判決前調查報告、判決前調查報告附錄、刑事案件判決、驅逐命令、認罪協議
    書、判決監管計算資料等在卷可稽，且上開文書之形式及實質真實性，已據證人
    即法務部調查局調查員乙○○到庭結證屬實，且核與本院囑託外交部駐紐約台北
    經濟文化辦事處函查之結果相符，復有該處九十一年十二月二十三日以紐約字第
    一○二五六號函及附件之公證證明存卷可考，足證被告之自白洵屬有據，至堪採
    信。從而公訴人認被告經美國法院判處九十五個月云云，自有誤會，應予更正。
    又被告之父黃子欽係中華民國國民，被告於五十八年十月三十一日出生在台中市
    時，依國籍法第二條第一項第一款之規定，為中華民國國民，雖被告自幼隨同父
    母移居美國，惟並未依同法第十一條之法定事由，向申請內政部許可，喪失中華
    民國國籍，此觀諸卷附之戶籍謄本自明。故本案事證已臻明確，被告甲○○販賣
    毒品海洛因之犯行堪予認定。
二、被告甲○○販賣海洛因毒品行為時之法律，即前肅清煙毒條例已經於八十七年五
    月二十日即現行毒品危害防制條列公布施行後廢除，故依被告行為後裁判時之法
    律，本應適用毒品危害防制條例第四條第一項、第五項之販賣第一級毒品未遂罪
    ，惟此條文之法定刑為死刑、無期徒刑，得併科新臺幣一千萬元以下罰金，經比
    較被告行為時法即前肅清煙毒條例第五條第一項所定之法定本刑為死刑、無期徒
    刑之法律效果後，以行為時法較有利於被告，故依刑法第二條第一項但書之規定
    ，自應適用最有利於被告之法律，即前肅清煙毒條例第五條第一項、第六條之販
    賣毒品未遂罪。被告既具有中華民國人民之身分，則其所為販賣海洛因毒品罪，
    依行為時肅清煙毒條例第五條第一項之規定，屬最輕本刑為三年以上有期徒刑之
    罪，且為行為地法律論罪科刑之行為，依刑法第十一條前段、第七條及第九條之
    規定，我國法院仍應就被告於中華民國領域外所為販賣海洛因毒品之犯行處斷。
    次按販賣毒品之行為，應以販賣者與購買者就買賣毒品之內容有所意思表示時，
    即認為已著手於販賣行為，故本案被告甲○○與喬裝為購毒者之美方偵查員達成
    出售毒品內容及價款之約定，其行為顯已達於著手之階段，嗣因喬裝之偵查員表
    明身分逮捕被告，致被告及另名共犯Ｗｉｌｌｉａｍ  Ｃｈａｕ未能依約交付海
    洛因毒品，惟其行為仍應成立販賣毒品未遂罪（最高法院八十五年度台上字第二
    一七二號判決參照），故酌依刑法第二十六條前段之規定，減輕其刑。被告甲○
    ○與Ｗｉｌｌｉａｍ  Ｃｈａｕ就上開犯行間，有犯意聯絡及行為分擔，皆為共
    同正犯。
三、爰審酌被告僅為貪圖小利，竟鋌而走險，即代為居間撮合販賣大量之海洛因，對
    他人身心健康所造成之損害匪淺，且敗壞我國際形象；惟念其並非毒品交易之利
    益最終歸屬者，分擔販毒之角色非重，及犯罪後坦承全部犯行，態度良好等一切
    情狀，量處如主文所示之刑，並依其犯罪性質，認有褫奪公權之必要，併宣告褫
    奪公權五年。公訴意旨漏未斟酌被告所為販賣毒品犯行，僅止於未遂階段，而求
    處本院量處無期徒刑，尚嫌過重，併此敘明。被告甲○○於八十二年九月十五日
    被逮捕羈押後，經美國聯邦新澤西州地方法院判處有期徒刑一○八月，嗣執行至
    九十年八月二十二日即有期徒刑九十五月又八日後，驅逐出境遣返台灣，此觀諸
    前開卷附判決監管計算資料至明，核其在外國已受有期徒刑之全部執行，即七年
    十一月又八日之久，爰依刑法第九條但書之規定，併予宣告免其有期徒刑全部之
    執行。又本案扣得之海洛因毒品七百零六點一公克（純度為百分之九十一），爰
    依前肅清煙毒條例第十二條前段之規定，沒收銷燬之。
據上論斷，應依刑事訴訟法第二百九十九條第一項前段，前肅清煙毒條例第五條第一
項、第六條、第十二條前段，刑法第十一條前段、第二條第一項但書、第七條、第九
條但書、第二十八條、第二十六條前段、第三十七條第二項，判決如主文。
中      華      民      國     九十二     年      四      月    十一    日
                               臺灣高雄地方法院刑事第四庭
                                   審判長法  官    陳明富
                                         法  官    卓立婷
                                         法  官    李代昌
右正本證明與原本無異。
如不服本判決，應於判決送達後十日內，向本院提出上訴狀。
                                         書記官    吳月華
中      華      民      國     九十二     年      四      月    十四    日
附錄本判決論罪科刑適用法條
肅清煙毒條例第五條
販賣﹑運輸﹑製造毒品﹑鴉片或麻煙者，處死刑或無期徒刑。
販賣﹑運輸﹑製造抵癮物品或販賣﹑運輸罌粟種子者，處無期徒刑或七年
以上有期徒刑，得併科新臺幣二十萬元以下罰金。
販賣﹑運輸﹑製造專供製造或施用煙毒之器具者，處一年以上七年以下有
期徒刑，得併科新臺幣二十萬元以下罰金。
意圖製造鴉片而栽種罌粟者，處死刑或無期徒刑。


司法院資訊處製作；財團法人民間司法改革基金會備份。
